【裁判字號】    95,簡上,18
【裁判日期】    950418
【裁判案由】    詐欺
【裁判全文】
臺灣雲林地方法院刑事判決              95年度簡上字第18號
上  訴  人  台灣雲林地方法院檢察署檢察官
被      告  乙○○
上訴人因被告詐欺案件，不服本院斗六簡易庭94年度六簡字第54
5號於中華民國94年11月4日第一審判決（聲請簡易判決處刑書：
台灣雲林地方法院檢察署94年度偵字第4004號），提起上訴，並
擴張犯罪事實（即移送併案之台灣雲林地方法院檢察署94年度偵
字第4219號），本院管轄第二審之合議庭判決如下︰
    主  文
原判決撤銷。
乙○○幫助共同連續意圖為自己不法之所有，以詐術使人將本人
之物交付，處有期徒刑伍月，如易科罰金以參佰元折算壹日。緩
刑參年。
    事  實
一、乙○○經由報紙小廣告得知某姓名年籍不詳之人欲收購他人
    金融機構帳戶，乙○○雖預見收購他人金融帳戶者常與從事
    財產犯罪密切相關，且取得他人存摺之目的通常在於避免檢
    警機關追查贓款流向，並掩飾犯罪所得，又雖認知販賣帳戶
    雖無引發他人萌生犯罪之確信，但仍以縱然有人持以犯罪亦
    無違反其本意之幫助犯意，於民國94年年中某日，在雲林縣
    斗六市雲林溪加蓋的美食街，以新臺幣（下同）5 千元之代
    價，將其所有之中華郵政股份有限公司斗南新光郵局帳號00
    000000000000號帳戶之存摺、印章及提款卡出賣與該姓名年
    籍不詳之成年男子，而容任其所屬之詐騙集團使用上開帳戶
    作為詐騙時供被害人匯款之用。該姓名年籍不詳之人所屬詐
    騙集團成員於取得上開存摺、印章及提款卡後，基於意圖為
    自己不法所有之犯意聯絡，（ㄧ）於94年8 月11日15 時 許
    ，先由自稱亞特科技有限公司趙宏偉專員之人，以電話向丙○○佯稱問卷調查，並於翌日（12日）15時許，再次撥打電
    話，向丙○○詐稱：其已中獎102 萬元現金，欲領獎金須繳
    海外金融保險費云云，丙○○不知有詐而陷於錯誤，遂依指
    示匯款2 萬元至上開乙○○提供之帳戶。嗣另有自稱洪敏章
    之人，又撥打電話，向丙○○謊稱：匯款金額不足，須再匯
    款2 萬元云云，丙○○仍不疑有詐而陷於錯誤，再次依指示
    匯款2 萬元至同一帳戶。其後，再有自稱李副理之人，撥打
    電話，向丙○○偽稱：下禮拜再聯絡云云，丙○○遂起疑並
    上網查詢後，始知受騙（二）、於94年8 月22日上午10 時
    許，由該集團中自稱「林世華」之人，以電話向甲○○佯稱
    ：其中了六合彩獎金560 萬，要先匯一成佣金過去云云，甲○○不知有詐而陷於錯誤，遂依指示匯款6 萬元至上開乙○○提供之帳戶，迨至斗南新光郵局告知甲○○上開乙○○所
    申請開立之帳戶被列為警示帳戶後，甲○○始知受騙而報警
    循線查獲。
二、案經雲林縣警察局斗南分局報告臺灣雲林地方法院檢察署檢
    察官偵查後聲請簡易判決處刑及移送併辦。
    理  由
一、上揭事實，業據被告乙○○於偵審中坦承不諱，核與證人即
    被害人丙○○、甲○○於警詢中證述之情節相符，並有郵局
    國內匯款執據、中華郵政股份有限公司雲林郵局94年8月24
    日雲營字第0945001149號函暨乙○○客戶基本資料及最近交
    易資料、華南商業銀行匯款回條聯、中華郵政股份有限公司
    雲林郵局94年9月14日雲營字第0945001258號函及其附件之
    乙○○開戶基本資料暨變更資料影本在卷足憑，足認被告自
    白與事實相符，堪可採信。又金融帳戶可供款項之存匯、提
    領，一般人均可輕易申請，一般作為正常使用之帳戶，並無
    向他人購買之必要，而存簿本身欠缺交易價值，他人願意付
    出代價購買存摺、提款卡，顯係欲以之作為犯罪使用，以掩
    護不法行為所得，此乃一般人皆知之常識，本件被告為國中
    畢業，受有基本教育，行為時已為成年人，顯有相當智慮可
    預見出售帳戶足供他人作為詐欺取財等不法犯罪之用，且該
    等非法使用方法並不違背被告本意，被告有幫助詐欺取財之
    未必故意甚明。
二、按幫助他人犯罪者，為從犯；從犯之處罰，得按正犯之刑減
    輕之，刑法第30條第1項前段、第2項分別定有明文。幫助犯
    之刑事責任應從屬於正犯，亦即正犯屬連續犯者，幫助犯之
    刑責，亦應從連續犯規定處斷。又基於概括犯意，多次幫助
    正犯犯罪者，屬連續幫助，而以一次幫助行為，幫助正犯連
    續犯罪者，則屬幫助連續（最高法院87年度台上字第3865號
    判決參照），是幫助犯以一次幫助行為，而正犯有連續犯罪
    情形時，則該幫助犯自應論以幫助連續之刑責。再該購買被
    告帳戶提款卡之成年男子所屬詐欺集團成員，就上開詐欺行
    為之實施，有犯意之聯絡及行為之分擔，為共同正犯。查被
    告幫助該姓名年籍不詳之成年男子所屬之詐欺集團分別向丙○○、甲○○2人為詐欺取財犯行，該詐欺集團所為犯行時
    間緊接，觸犯構成要件相同罪名，顯係基於概括犯意為之，
    應論以連續犯。而被告將帳戶售予該姓名年籍不詳之成年男
    子，作為連續詐欺取財之用，係基於幫助他人連續詐欺取財
    之未必故意，且所為係詐欺取財罪構成要件以外之行為，依
    上開說明，被告所為係犯刑法第30條第1項、第28條、第339
    條第1項之幫助共同連續詐欺取財罪，並依刑法第30條第2項
    之規定，減輕其刑。
四、原審以被告罪證明確而予論罪科刑，雖非無見，然查：(一)
    於94年8月22日上午10時許，由該集團中自稱「林世華」之
    人，以電話向甲○○佯稱：其中了六合彩獎金560萬，要先
    匯一成佣金過去云云，甲○○不知有詐而陷於錯誤，遂依指
    示匯款6萬元至上開乙○○提供之帳戶部分之犯罪事實，應
    為聲請簡易判決效力之所及，原審疏未論斷，檢察官上訴意
    旨以原審未及審酌被告尚涉犯上揭幫助詐欺犯行，而指摘原
    判決不當，為有理由。（二）另原審所認定之事實，引用聲
    請簡易判決處刑書之記載，而依照聲請簡易判決處刑書所載
    ，被告係將其所有之存摺印章提款卡出售予真實姓名年即不
    詳之人使用，而容任該人所屬之詐欺集團持以作為詐騙時，
    作為被害人匯款之用，是該向被告購買存摺、提款卡、印章
    之人，即係詐欺集團成員之一，其與其他詐欺集團成員，就
    詐欺丙○○財物之行為有犯意之聯絡及行為之分擔，為共同
    正犯，被告此部分應論以幫助共同詐欺取財罪，而原審僅論
    以幫助詐欺取財罪，亦有未當。既然原審判決有上開違失之
    處，即應由本院予以撤銷改判。爰審酌被告之品性、智識程
    度、生活狀況、犯罪手段，所為幫助犯行助長不法詐欺取財
    犯罪之氣焰，為害忠厚之社會大眾及金融經濟，並增加查緝
    詐欺犯罪之困難，對於社會治安所生損害非輕，幫助詐欺取
    財所得之金額非鉅，以及犯罪後坦承犯行等一切情狀，量處
    如主文所示之刑，並諭知易科罰金之折算標準，以示懲儆。
    又被告前未曾受有期徒刑以上刑之宣告，此有前開被告前案
    紀錄表可稽，其因一時失慮，而罹犯本罪，且已與被害人丙○○達成和解，（另名被害人甲○○所受詐騙之金錢，因該
    帳戶已遭列為警示戶，故錢尚未被提領，被害人甲○○可依
    相關程序請求返還），此有和解書在卷可憑，經此偵、審程
    序，被告當知所警惕，信無再犯之虞，本院認所宣告之刑以
    暫不執行為適當，爰併諭知緩刑3 年，以啟自新。
據上論斷，應依刑事訴訟法第455 條之1 第1 項、第3 項、第
369 條第1 項前段、第364 條、第299 條第1 項前段，刑法第30
條第2 項、第28條、第56條、第339 條第1 項、第41條第1 項前
段，第74條第1 款，罰金罰鍰提高標準條例第1 條前段、第2 條
，判決如主文。
本案經檢察官丁○○到庭執行職務。
中    華    民    國    95    年    4     月    18    日
            刑事第六庭  審判長法  官  趙家光
                              法  官  蔡世芳
                              法  官  林俊良
以上正本證明與原本無異。
本件不得上訴。
                              書記官  李雅怡
中    華    民    國    95    年    4     月    18    日
附錄本案論罪科刑條文：
中華民國刑法第339條第1項
 (普通詐欺罪)
意圖為自己或第 3 人不法之所有，以詐術使人將本人或第 3 人
之物交付者，處五年以下有期徒刑、拘役或科或併科1000元以下
罰金。


司法院資訊處製作；財團法人民間司法改革基金會備份。
